【裁判字號】    99,交聲,288
【裁判日期】    991129
【裁判案由】    違反道路交通管理處罰條例
【裁判全文】
臺灣宜蘭地方法院交通事件裁定         99年度交聲字第288號
移送  機關    交通部公路總局臺北區監理所宜蘭監理站
異  議  人
即受處分人  游志文
上列異議人即受處分人因違反道路交通管理處罰條例案件，對於
交通部公路總局臺北區監理所宜蘭監理站於民國99年10月27日所
為之宜監字第裁43-1AF537176號裁決處分，聲明異議，本院裁定
如下：
    主  文
異議駁回。
    理  由
一、原處分機關係以：異議人即受處分人游志文所有之車牌號碼
    969-CYC號重型機車，於民國99年9月9日10時32分，停放在
    臺北市○○街55號週邊人行道之設有禁止停車標誌處所（舉
    發違反道路交通管理事件通知單、裁決書均漏載人行道），
    經臺北市停車管理工程處逕行舉發。嗣經原處分機關依道路
    交通管理處罰條例第56條第1項第1款、第4款（舉發違反道
    路交通管理事件通知單、裁決書均漏載第56條第1項第1款）
    之規定，裁處新臺幣（下同）600元罰鍰。
二、聲明異議意旨略以：異議人於99年9月9日7時許將車牌號碼
    969-CYC號重型機車停放在臺北市○○街57號前，嗣於當日
    19時30分返回該處，發現機車雖仍停在該處，但車頭方向遭
    人移動180度，當時亦未發現機車後方置物架有訂任何紙張
    ，因此未想到會被牽移出去列為違規停車，亦無法即時至對
    面警察局申訴，為此聲明異議，請求撤銷原處分云云。
三、按道路交通管理處罰條例所稱之「車輛」，係指在道路上以
    原動機行駛之汽車（包括機器腳踏車）或以人力、獸力行駛
    之車輛；道路交通安全規則所稱之「汽車」，係指在道路上
    不依軌道或電力架線而以原動機行駛之車輛（包含機器腳踏
    車），道路交通管理處罰條例第3條第8款、道路交通安全規
    則第2條第1項第1款定有明文。次按道路指公路、街道、巷
    衖、廣場、騎樓、走廊或其他供公眾通行之地方。人行道係
    指為專供行人通行之騎樓、走廊，及劃設供行人行走之地面
    道路，與人行天橋及人行地下道，道路交通管理處罰條例第
    3條第1款、第3款定有明文。又按汽車臨時停車時，應依下
    列規定：(一)橋樑、隧道、圓環、障礙物對面、鐵路平交道、
    人行道、行人穿越道、快車道等處，不得臨時停車。(三)設有
    禁止臨時停車標誌、標線處所不得臨時停車，道路交通安全
    規則第111條第1項第1款、第3款定有明文。又汽車駕駛人停
    車時，有下列情形之一者，處6百元以上1千2百元以下罰鍰
    ：(一)在禁止臨時停車處所停車。(四)在設有禁止停車標誌、標
    線之處所停車，道路交通管理處罰條例第56條第1項第1款、
    第4款亦有明定。
四、經查：
  (一)異議人對於伊所有之車牌號碼969-CYC號重型機車，於99年9
    月9日10時32分，停放在臺北市○○街55號週邊，嗣經臺北
    市停車管理工程處以伊有「在設有禁止停車標誌之處所停車
    」違規行為逕行舉發之事實，並不爭執（見本院卷第3頁至
    第4頁），復有臺北市政府交通局北市交停字第1AF537176號
    舉發違反道路交通管理事件通知單1份、採證照片2張在卷足
    憑（見本院卷第5頁、第12頁），再觀諸卷內採證照片2張，
    顯示異議人所有上開機車停放處所設置有明顯禁止停車之禁
    制標誌，且上開機車係停放在舖設有紅磚之騎樓，而依前揭
    道路交通管理處罰條例第3條第3款之規定，「騎樓」係屬專
    供行人通行之人行道，則依前揭道路交通安全規則之規定，
    人行道不得臨時停車，是異議人將所有之上開機車，於上開
    時間，停放在上開地點，確有在人行道之禁止臨時停車及設
    有禁止停車標誌之處所違規停車之事實無訛。
  (二)至於異議人雖抗辯：伊於同日返回駕駛車牌號碼969-CYC號
    重型機車時，發現機車雖仍停在該處，但車頭方向遭人移動
    180度云云。然該機車既仍停放在臺北市○○街55號週邊人
    行道之同一地點，縱車頭、車尾方向遭人移動而互異，亦不
    影響異議人違規之事實甚明，是異議人仍以前詞置辯，顯不
    足採。
  (三)另異議人固辯稱：伊返回上開地點牽車時並未發現機車後方
    置物架有訂任何紙張，致伊無法即時處理以為救濟云云。惟
    按行為人有本條例之情形者，應填製舉發違反道路交通管理
    事件通知單，並於被通知人欄予以勾記，其通知聯依下列規
    定辦理：逕行舉發者，應按已查明之資料填註車牌號碼、車
    輛種類、車主姓名及地址，並於通知單上方空白處加註逕行
    舉發之文字後，由舉發機關送達被通知人，違反道路交通管
    理事件統一裁罰基準及處理細則第11條第1項第4款定有明文
    。本件舉發機關即臺北市政府交通局係於99年9月14日填製
    舉發違反道路交通管理事件通知單，並按已查明之上開資料
    ，將該通知單送達異議人，此有臺北市政府交通局北市交停
    字第1AF537176號舉發違反道路交通管理事件通知單、車號
    查詢重型機車車籍資料、個人基本資料查詢結果各1份在卷
    足憑（見本院卷第5頁、第18頁至第19頁），且為異議人所
    不爭執（見本院卷第3頁），則異議人於接獲該通知單後，
    倘不服舉發事實，自可依道路交通管理處罰條例第9條第1項
    所定程序，於15日內，向處罰機關陳述意見，並不因其有無
    發現所謂之機車後方置物架上紙張而受影響，是異議人仍以
    前詞置辯，亦不足採。
  (四)綜上所述，本件異議人既然有上開違規之事實，原處分機關
    據以援引道路交通管理處罰條例第56條第1項第1款、第4款
    之規定，裁處6百元罰鍰，於法並無不當，本件異議為無理
    由，應予駁回。
五、據上論斷，應依道路交通管理處罰條例第87條第2項、道路
    交通事件處理辦法第18條，裁定如主文。
中    華    民    國    99    年    11    月    29    日
                  交通法庭  法  官  蘇錦秀
以上正本證明與原本無異。
如不服本裁定，應於裁定送達後5日內向本院提出抗告狀（須附
繕本）。
                            書記官  林慶生
中    華    民    國    99    年    11    月    30    日

司法院資訊處製作；財團法人民間司法改革基金會備份。
